【裁判字號】    94,重上更(三),101
【裁判日期】    950210
【裁判案由】    違反毒品危害防制條例
【裁判全文】
臺灣高等法院花蓮分院刑事判決   94年度重上更(三)字第101號
上  訴  人
即  被  告  甲○○
指定辯護人  林武順律師
上列上訴人即被告因違反毒品危害防制條例案件，不服臺灣臺東
地方法院88年度訴字第35號中華民國88年6月1日第一審判決（起
訴案號：臺灣臺東地方法院檢察署87年度偵字第1583、2598、26
25、2746號），提起上訴，最高法院第3次發回，本院判決如下
：
      主  文
原判決撤銷。
甲○○共同連續販賣第二級毒品，處有期徒刑參年捌月。
販賣毒品所得新台幣伍仟元沒收，如全部或一部不能沒收時，以
其財產抵償之。
      事  實
一、甲○○明知甲基安非他命係屬第二級毒品，不得非法販賣，
    竟意圖營利，基於概括犯意，自民國 (下同)87 年4月間起
    至同年5月26日止分別在臺東市○○路○段國賓出租套房以
    及台東市○○路381號聶百成住處，以每包安非他命約0．5
    至1公克代價新台幣（下同）2000、3000元，連續販賣安非
    他命2次予聶百成。
二、案經臺東縣警察局、臺東縣警察局臺東分局分別移送臺灣臺
    東地方法院檢察署檢察官偵查起訴。
      理  由
甲、有罪部分：
一、訊據被告否認有何販賣安非他命給聶百成的犯行。然查證人
    聶百成在原審審理中，在被告在場時證稱：我向蘇進勝買時
    ，被告 (甲○○)有與他一起出現，錢我是拿給蘇，被告有
    單獨拿1、2次安非他命給我，錢我交給蘇進勝，1次在我家
    傳廣路旁，1次是3000元 (原審卷頁41反面)，在偵查中也證
    稱：87年4月至6月間，在其 (甲○○)租房子處東海岸保齡
    球館約買了有10次，每次買2、3千元1小包，重約0．5不到1
    公克 (偵2764卷頁7)，對於確實有向被告購買安非他命之犯
    行一再指證明確，雖然證人對於購買之次數，陳述先後有所
    不同，但是對於確實有向被告購買安非他命則證述明確，而
    且證人聶百成於警訊中指證被告與蘇進勝為男女朋友關係，
    其行動電話號碼為0000000000（見4498號警訊卷頁4及頁6）
    ，謝國益於警訊中也指證被告與蘇進勝是男女朋友關係（見
    4356警訊卷頁5反面），被告亦坦承其曾經住在蘇進勝前揭
    住處（見4356警訊卷頁3反面），是被告否認其與蘇進勝間
    為男女朋友關係一節，顯不足採。又聶百成於警訊中指證被
    告照片時，同時明確指證被告所使用之行動電話號碼為0000
    000000（見4498警訊卷頁6），被告亦坦承係其電話號碼無
    誤，是聶百成警訊筆錄中所記載被告之行動電話號碼（0000
    000000）顯係承辦員警一時筆誤，又聶百成於偵查中更證稱
    ：「我實話實說，不是林勝福教唆我指認甲○○賣（毒品）
    」等語（見87年度偵字第2764號卷頁7），被告以聶百成在
    警訊中所述被告行動電話號碼有誤，足見聶百成指證情節不
    實云云，亦不足取。尤其，被告自87年3月15日起至同年5月
    26日止，使用0000000000行動電話，亦有台灣大哥大股份有
    限公司復函附卷可稽（見本院上訴卷頁38至頁40），與聶百
    成於警訊中指證其於87年4月至同年6月間以該行動電話號向
    被告購買安非他命之期間大致相符（見4498警訊卷頁4反面
    ），聶百成所指證時間上之少許差異，應屬記憶上之誤差，
    被告販賣安非他命予聶百成之犯罪時間，仍應以前開台灣大
    哥大股份有限公司復函所示前開行動電話號碼使用期間（87
    年3月至同年5月26日之間）為據。至於次數則應以在原審法
    院所證述者為準。縱據上述，本案罪證明確，應予依法論科
    。
二、核被告所為，係犯毒品危害防制條例第4條第2項之販賣第二
    級毒品罪。被告犯後，有關販賣安非他命之罪，於87年5 月
    20日修正公布為毒品危害防制條例，並列入第4條第2項，被
    告之犯行是繼續到在87年5月26日，自應適用該條例。又毒
    品危害防制條例在92年再次修正，但是對於販賣第二級毒品
    之罪，法定刑並沒有更動，依照刑法第2條第1項之規定，被
    告之行為應適用92年修正之毒品危害防制條例。被告多次犯
    行，時間緊接，所犯罪名相同，依其情節，顯係基於概括之
    犯意反覆為之，為連續犯，應依法論以一罪，並加重其刑（
    僅加重有期徒刑部分，無期徒刑部分依法不得加重）。被告
    與蘇進勝間有犯意聯絡，行為分擔，為共同正犯。被告本次
    犯行就本案足以證明之犯行僅有販賣予聶百成之部分，其他
    部分之犯行，依照證人林勝福在原審審理中證稱沒有向被告
    買過安非他命，之前的陳述是因為被告曾咬過 (舉發)我，
    所以我才咬 (誣陷)他 (甲○○)出來 (原審卷頁58)，證人
    劉冠成在原審審理中證稱：我沒有向他買，是因我在報上看
    到被告他 (甲○○)舉發我們，我才說有向他買 (原審卷頁
    57)，則被告一再陳稱她是因為舉發毒販，而遭到報復，因
    此被指證有販賣安非他命，應屬可信，雖然在本案認定之事
    實中，因為證人聶百成與被告並無素怨，無證據足以證明係
    挾怨報復，因此認定被告有販賣之犯行，但是被告之犯行僅
    有二次，次數甚少，數量也不多，尤其，被告是因為與蘇進
    勝同居，因此而誤入法網，其情尚堪憫恕，本院認為雖量處
    最輕刑，仍屬過重，因此應依刑法第59條之規定減輕其刑。
    爰被告之犯行對社會風氣有所危害，因為被告之犯行讓毒品
    得以在社會中散佈以及其他犯罪之動機、目的、犯罪時所受
    之剌激、犯罪之手段、犯人之生活狀況、品行、智識程度、
    犯罪後之態度等一切情狀後，量處如主文所示之刑。販賣毒
    品所得財物新台幣5000元，依法應予沒收，併宣告之，如全
    部或一部不能沒收時，以其財產抵償之。
乙、不另為無罪諭知部分：
一、公訴意旨以被告甲○○明知甲基安非他命係屬第二級毒品，
    不得非法販賣，竟意圖營利，基於概括犯意，自民國（下同
    ）87年3月下旬起，至同年6月下旬止，先後多次於如附表所
    示之時間地點販賣第二級毒品甲基安非他命予吳東原、林勝
    福、張日南、劉冠成、楊朝順、聶百成、謝國益及綽號「左
    腳」之不詳姓名年籍人等人吸用（販賣時間、地點、方式及
    對象均詳如附表所示，其中聶百成部分應扣除前揭2次販賣
    的行為），得款共計新台幣（下同）14萬8千元。因認被告
    連續犯有毒品危害防制條例第4條第2項之販賣第二級毒品罪
    。
二、經查：
（一）公訴人所舉之證據「專案通信監察作業譯文表」，經二審
      檢察官查證結果，該監聽錄音帶已消燬，有臺灣高等法院
      花蓮分院檢察署函所附檢察官之簽文在卷可憑（見本院更
      二審卷頁39起），已無從比對是否確係依據監聽錄音之內
      容而加以記載。又上開譯文表記載內容縱為真實，惟監聽
      錄音中僅言「有帶很多『好康』」、「剛才『不點』的妹
      夫找他（指不點），好像要調東西」、「東西我現在身上
      沒有，不然我叫『不點』先拿一點給你好嗎」（見偵字第
      1583號卷頁83、84）；則上開「攜帶」或代為「調東西」
      等語，實尚難據以證明被告確有販賣安非他命之事實。況
      依「專案通信監察作業譯文表」上「通聯時間」欄之記載
      ，監聽時間分別為「2月28日至3月1日」、「3月1日至3月
      2日」、「3月2日至3月3日」（均未載年度），亦有該譯
      文表附於偵查卷可按（偵字第1583號卷頁82至頁87）；與
      公訴人所指被告自「87年3月下旬」起販賣安非他命之時
      間，毫無關連，自難採為被告犯罪之證據。
（二）證人林勝福、劉冠成及張日南，在被告經警查獲其施用安
      非他命並供出係向劉冠成購買安非他命見報前（見報日期
      為87年5月1日，見本院上訴卷頁83），其等於87年4月間
      之警詢及檢察官訊問中，所供其等購買安非他命之對象均
      無被告，有其等警詢及檢察官訊問筆錄影本在卷足憑（見
      本院上訴卷頁73至頁82頁）。嗣證人林勝福、劉冠成自87
      年6月之後之警詢及檢察官訊問，始開始指證被告有如附
      表編號1、2、3之販賣安非他命情事。惟證人林勝福、劉
      冠成在原審則均翻異其於87年6月後警詢及檢察官訊問之
      供詞，林勝福證稱：沒有向被告調過安非他命，被告有向
      我調過安非他命，被告曾經咬過我，我才咬他出來等語；
      劉冠成證稱：沒有向被告買安非他命，是因我在報上看到
      被告舉發我們，我才說有向她買，偵查中所述購買時間地
      點是我編的等語；已見其等於87年6月後警詢及檢察官訊
      問之供詞，顯有瑕疵可指。再參諸證人劉冠成在其本身業
      經判決確定之違反毒品危害防制條例案件中，經認定其自
      87年3月起多次販賣安非他命予林勝福、張日南及楊朝順
      等人；及張日南在其本身業經判決確定之違反毒品危害防
      制條例案件中，經認定其於87年4月初，向劉冠成購入安
      非他命，並販賣安非他命予蘇進勝，分別有本院88年度上
      訴字第60號、89年度上更（一）字第15號，及最高法院88
      年度台上字第7428號、91年度台上字第2745號刑事判決，
      附於本院卷可佐；堪認劉冠成、張日南在本案公訴人所指
      被告犯罪之時間，均有販賣安非他命之事實，其等自不可
      能再向被告購買安非他命。從而，證人林勝福、劉冠成於
      87年6月後警詢及檢察官訊問之供詞，應屬挾怨報復之詞
      ，未可採信。
（三）本件臺東縣警察局臺東分局向檢察官聲請搜索楊朝順，係
      監聽劉冠成之電話，發現劉冠成販賣安非他命與楊朝順而
      加聲請，有87年度聲字第259號卷所附之搜索聲請書、監
      聽譯文、查證報告書在卷足稽。堪認證人劉冠成與楊朝順
      關係匪淺，又斟酌前揭劉冠成在原審之證詞；是被告辯稱
      ：因伊被警逮捕後，供出劉冠成販賣安非他命之事實，劉
      冠成乃聯合楊朝順等人一起挾怨報復誣陷伊一節，並非全
      無可能。另公訴人所舉之同案被告楊朝順於警詢及偵查中
      ，固供述被告有如附表編號4所示之犯行；但既然楊朝順
      與劉冠成等人有所聯繫，關係匪淺，而劉冠成是因為遭被
      告舉發販賣安非他命而誣指被告也有販賣安非他命，則楊
      朝順證言的可信度，也與劉冠成之指證相同，均有合理懷
      疑可以認定證言不足以採為認定被告犯罪之證據。
（四）另證人聶百成在警詢固指證向被告購買安非他命之多達十
      餘次，但是聶百成在審理中已經明確證稱僅有兩次，而且
      對於金額以及交錢交貨的方式也都有明確的證述，自應以
      證人在法院審理中所為之證述為可信。
（五）再證人謝國益於警詢固亦指證被告有如附表編號6之犯行
      ，惟其同次筆錄亦供稱：其最後1次吸食安非他命是在87
      年3月間；其既於87年3月間之後未再吸食安非他命，豈有
      可能如其所述在87年6月下旬又向被告購買安非他命，已
      見其警詢之證言顯有矛盾。另證人在原審則結證稱：未向
      被告購買安非他命，是和被告一起出錢，拿給被告去買安
      非他命；警詢時沒有說向被告買過，我不識字，警察叫我
      簽名我就簽等語。證人在警詢中之陳述，自應較在審理中
      所為之陳述不可信。
三、綜據上述，公訴人所起訴被告其餘之犯罪事實，尚乏證據加
    以證明，自應為被告無罪之判決，但是因為此部分與前揭犯
    罪事實有連續犯之裁判上一罪關係，因此不另為無罪之諭知
    。
四、至於在卷內證物中，被告另外在87年4月底在位於台東市○
    ○路○段111巷56號住處有出售安非他命2000元，數量為0.3
    公克給邱煥文，有邱煥文在警詢中所陳稱：我是向甲○○及
    蘇進勝和尤如文等3人所購。我是於87年4月底在臺東市○○
    路○段111巷56弄11號 (國宸出租套房)甲○○所租的房間內
    以新臺幣2000元之代價向甲○○購得安非他命0．3公克（警
    4404卷頁6），並指認被告口卡 (警4404卷頁8)為證，但是
    此部分之事實只有邱煥文警詢中之陳述，檢察官也沒有列入
    起訴事實中，也沒有再聲請調查其他證據加以證明，而觀諸
    邱煥文所指證出售安非他命人以3人之多，但是尤如文在警
    詢中陳稱與邱煥文沒有恩怨，只是一起吸用安非他命，沒有
    販賣 (警4404卷頁2)，蘇進勝也在警訊中稱沒有出售安非他
    命給邱煥文 (警4404卷頁4)，則邱煥文之指述是否可採已有
    疑問，再徵諸邱煥文在警詢中之指述，4月份向被告購買，5
    月份向尤如文購買，6月份改向蘇進勝購買，呈現一定的規
    律性，而事實上，被告與蘇進勝是同居關係，邱煥文固定在
    4月向被告買，6月向蘇進勝買，也顯然與情理不合，其陳述
    應該是出於敷衍，而無進一步查證的必要性，應該認為此部
    分之事實也無法證明。
五、另外，劉冠成於其自身為被告，被訴違反毒品危害防制條例
    （非法販賣第二級毒品）案件及本件偵查中，分別狀稱及供
    證：被告要我為她轉賣毒品，且為取信於我，曾帶我到龍潭
    ，介紹販賣毒品的大盤商王福與我認識，向被告購買安非他
    命新台幣（下同）6萬5千元的那1次，是我與被告一同前往
    中國農民銀行台東分行匯6萬元的，匯款時間應該是87年3月
    等語（見第1583號偵查卷頁60頁背面、頁56正面），但是該
    次指述的時間也是在87年6月劉冠成發覺被告指證販賣安非
    他命之犯行以後，則劉冠成挾院報復的可能性仍然存在，經
    本院在調閱劉冠成以及張日南非法施用毒品罪之案卷（台東
    地院87年度訴字第151卷），檢察官在87年4月25日因為警員
    將劉冠成以及張日南通緝逮捕後，訊問兩人有關毒品的來源
    ，張日南陳稱是向劉冠成所購買，劉冠成則陳稱是幫綽號小
    玲者購買，再拿給張日南（見台東地檢87年度偵字第1116卷
    頁18以下），從兩人之證述過程，如果張日南已經指證是向
    劉冠成購買安非他命，而且是當著劉冠成的面做如此的指述
    ，而劉冠成已經辯稱是幫他人購買，則如果劉冠成、張日南
    確實有向被告甲○○購買安非他命，應該在檢察官訊問時就
    可以供述，如此一方面可以免除偽證，另一方面也可以免除
    刑責，但是劉冠成以及張日南卻都沒有陳述有向被告購買，
    一直到劉冠成知道被告指證他有販賣時，才開始指證被告有
    販賣的行為，顯見劉冠成的供詞，仍然屬於挾怨報復的性質
    ，應不可採信，則卷內所顯示的資料也不足以做為認定被告
    犯罪的證據，均併此敘明。
丙、結論
一、原審就前述被告之罪行，論處罪刑，固非無見，被告上訴否
    認犯行，為無理由，但是原判決就應該認定無罪部分仍然認
    定有罪，並判處罪刑，尚有違誤，仍應由本院撤銷改判。
二、據上論斷，應依刑事訴訟法第369條第1項前段、第364條、
    第299條第1項前段，毒品危害防制條例第4條第2項、第19
    條第1項，刑法第2條第1項、第11條前段、第28條、第56條
    、第59條，判決如主文。
本案經檢察官崔紀鎮到庭執行職務。
中    華    民    國    95    年    2    月    10    日
                  刑事庭審判長法  官  謝志揚
                              法  官  何方興
                              法  官  賴淳良
以上正本證明與原本無異。
如不服本判決，應於判決送達後10日內向本院提出上訴狀。其未
述理由者，並應於提出上訴狀後10日內向本院補提理由狀 (須
附繕本)。
                              書記官  邱廣譽
中    華    民    國    95    年    2    月    10    日
附錄    本判決論罪科刑法條：
毒品危害防制條例第4條第2項
製造、運輸、販賣第二級毒品者，處無期徒刑或 7 年以上有期徒
刑，得併科新臺幣 7 百萬元以下罰金。
毒品危害防制條例第19條第1項
犯第4條至第9條、第12條、第13條或第14條第1項、第2項之罪者
，其供犯罪所用或因犯罪所得之財物，均沒收之，如全部或一部
不能沒收時，追徵其價額或以其財產抵償之。
中華民國刑法第28條
二人以上共同實施犯罪之行為者，皆為正犯。
中華民國刑法第56條
連續數行為而犯同一之罪名者，以一罪論。但得加重其刑至二分之一。
附表
┌──┬─────────┬──────────┬───────────┐
│編號│時    間          │  地      點        │販賣對象及方式        │
├──┼─────────┼──────────┼───────────┤
│    │年３月下旬      │臺東市開封橋下      │以每包安非他命約5公克 │
│ １ │                  │                    │、2萬5千元之代價交林勝│
│    │                  │                    │福販賣予吳東原及綽號「│
│    │                  │                    │左腳」之姓名年籍不詳男│
│    │                  │                    │子2次。               │
├──┼─────────┼──────────┼───────────┤
│    │年３月下旬      │臺東市東海岸保齡球館│以安非他命約18公克、4 │
│ ２ │                  │                    │萬元之代價販賣予林勝福│
│    │                  │                    │及劉冠成。            │
├──┼─────────┼──────────┼───────────┤
│    │年３、４月間    │臺東市興農山莊      │以安非他命約一兩重、6 │
│ ３ │                  │                    │萬5千元之代價販賣予劉 │
│    │                  │                    │冠成及張日南。        │
└──┴─────────┴──────────┴───────────┘
┌──┬─────────┬──────────┬───────────┐
│ ４ │年４月中旬      │臺東市○○路與光明路│以安非他命1小包1千元之│
│    │                  │口                  │代價販賣予楊朝順。    │
├──┼─────────┼──────────┼───────────┤
│    │年３月間起至５月│臺東市○○○○路口、│以每包安非他命約０．5 │
│ ５ │日止            │加油站旁空地、寶桑國│5至1公克，2、3千元之代│
│    │                  │中旁、東海岸保齡球館│價，與蘇進勝共同連續販│
│    │                  │前                  │賣予聶百成十次。      │
├──┼─────────┼──────────┼───────────┤
│    │年６月下旬20時許│臺東市○○○路139巷1│以安非他命0．4公克、1 │
│ ６ │                  │弄11號2樓           │千元之代價販賣予謝國益│
│    │                  │                    │。                    │
└──┴─────────┴──────────┴───────────┘


司法院資訊處製作；財團法人民間司法改革基金會備份。
